臺灣高等法院刑事判決
111年度上訴字第2354號
上  訴  人  臺灣桃園地方檢察署檢察官 
被      告  陳弘溢




指定辯護人  本院公設辯護人陳德仁  
被      告  羅琬青



指定辯護人  王展星律師（義務辯護）
上列上訴人因被告等違反毒品危害防制條例案件，不服臺灣桃園
地方法院110年度訴字第784號，中華民國111年4月12日第一審判
決（起訴案號：臺灣桃園地方檢察署110年度偵字第8617號），
提起上訴，本院判決如下：
    主    文
上訴駁回。
    犯罪事實
一、陳弘溢與羅琬青為男女朋友關係，均明知4-甲基甲基卡西酮
    （Mephedrone）係毒品危害防制條例第2條第2項第3款所規
    定之第三級毒品，依法不得販賣。詎渠等明知羅琬青之弟羅
    志成（所涉販賣第三級毒品未遂犯行，業經原審論處罪刑確
    定）欲於民國110年2月18日下午某時許，前往址設桃園市○○
    區○○○街000號2樓之奔馳電競館桃園中正店後方停車場內，
    以新臺幣（下同）1萬元之價格，販賣如附表編號1所示內含
    有第三級毒品4-甲基甲基卡西酮成分之毒品咖啡包20包予執
    行網路巡邏查緝毒品勤務、佯為毒品買家之桃園市政府警察
    局桃園分局埔子派出所警員王孝慈，竟於羅志成央請欲前往
    位在桃園市桃園區百貨公司遊玩逛街之羅琬青、陳弘溢順道
    開車載其至上開停車場內進行前開毒品交易時，仍各基於幫
    助販賣第三級毒品之犯意，均應允之，並由陳弘溢於110年2
    月18日下午2時6分許前某時許，駕駛羅琬青所有、車牌號碼
    000-0000號之自用小客車搭載羅琬青、羅志成上路，3人且
    於路上討論羅志成之交易對象若為員警要怎麼辦等關於羅志
    成本次毒品交易之事宜。俟於同日下午2時40分許，陳弘溢
    駕駛上開自用小客車抵達上開停車場附近某處後，羅志成即
    攜帶如附表編號1所示含有第三級毒品4-甲基甲基卡西酮成
    分之毒品咖啡包20包下車，欲與喬裝買家之警員王孝慈為毒
    品交易，羅琬青、陳弘溢即以此等行為幫助羅志成實施販賣
    第三級毒品犯行。嗣羅志成即在前開奔馳電競館桃園中正店
    入口處，與喬裝買家之警員王孝慈為毒品交易，並交付如附
    表編號1所示前開含有第三級毒品4-甲基甲基卡西酮成分之
    毒品咖啡包20包予王孝慈，且收取王孝慈所交付之價金1萬
    元後，王孝慈旋即表明身分逮捕羅志成而交易未遂，並當場
    扣得如附表所示之物，俟經員警詢問羅志成前來進行毒品交
    易時所搭乘之交通工具而循線查獲在上開自用小客車上陳弘
    溢、羅琬青。
二、案經桃園市政府警察局桃園分局（下稱桃園分局）報告臺灣
    桃園地方檢察署檢察官偵查起訴。
    理    由
壹、證據能力部分：
一、按被告以外之人於審判外之陳述，雖不符刑事訴訟法第159
    條之1至第159條之4之規定，然經當事人於審判程序同意作
    為證據，法院審酌該言詞陳述或書面陳述作成時之情況，認
    為適當者，亦得為證據；當事人、代理人或辯護人於法院調
    查證據時，知有刑事訴訟法第159條第1項不得為證據之情形
    ，而未於言詞辯論終結前聲明異議者，視為有前項之同意，
    刑事訴訟法第159條之5定有明文。查，本判決下列認定事實
    所引用之被告以外之人於審判外所為之供述證據資料（包含
    人證與文書等證據），並無證據證明係公務員違背法定程序
    所取得；而檢察官、被告陳泓溢、羅琬青（以下合稱被告2
    人）及其等辯護人對本院審判期日提示之卷證均同意或不爭
    執其等證據能力（見本院卷第87至88、91頁），且迄至言詞
    辯論終結前亦未再聲明異議，本案證據資料作成時之情況，
    核無違法取證或其他瑕疵，證明力亦無明顯過低之情形，認
    為以之作為證據為適當，依刑事訴訟法第159條之5規定，自
    均得作為證據。
二、至於非供述證據部分，檢察官、被告2人及其等辯護人於本
    院審判期日中均同意其等證據能力（見本院卷第88至91頁）
    ，復均查無違反法定程序取得或其他不得作為證據之情形，
    且經本院於審理期日提示予檢察官、被告2人及其等辯護人
    而為合法調查，應認均有證據能力。
貳、實體部分：
一、認定犯罪事實所憑之證據及理由：　　
　㈠前開犯罪事實，業據被告2人於偵查、原審及本院審理中均坦
    承不諱（見偵卷第241至243、275、285至286頁；聲羈卷第6
    2至64頁；原審卷一第154至155、162至164頁；原審卷二第6
    2頁；本院卷第92至94頁），復經證人即同案被告羅志成於
    警詢、偵查及原審審理中證述、證人即查獲本案之員警王孝
    慈於偵查中證述屬實（見偵卷第30至34、175至176、219至2
    20、230至231頁；聲羈卷第34至35頁；原審卷一第181至182
    頁；原審卷二第62頁），並有桃園市政府警察局桃園分埔子
    派出所扣押筆錄、桃園分局埔子派出所搜索扣押筆錄、自願
    受搜索同意書、桃園分局扣押物品目錄表、扣押物品收據、
    桃園分局扣押物品清單、原審法院扣押物品清單、員警職務
    報告、車牌號碼000-0000號自用小客車上行車紀錄器錄影內
    容譯文、被告與員警間抖音軟體對話內容翻拍照片、現場及
    扣案物照片、現場監視器錄影檔案畫面翻拍照片、員警案發
    時密錄器錄音內容譯文等件在卷可稽（見偵卷第79至83、85
    至87、89、91、93、95至105、127至147、223至224、311、
    313頁；原審卷一第9至13、93、97頁），且有如附表所示之
    物扣案可佐。又上開扣案如附表編號1所示毒品咖啡包20包
    ，先經均送臺北榮民總醫院內科部臨床毒物與職業醫學科以
    氣相層析質譜儀（GC/MS）法鑑驗，復經送內政部警政署刑
    事警察局（下稱刑事警察局）以氣相層析/質譜分析法、核
    磁共振分析法鑑定，確均檢出有第三級毒品4-甲基甲基卡西
    酮成分乙節，有臺北榮民總醫院110年3月4日北榮毒鑑字第C
    0000000號毒品成分鑑定書及刑事警察局110年4月7日刑鑑字
    第11000025816號鑑定書各1份附卷可參（見偵卷第319、325
    頁），足認被告2人前揭任意性自白核與事實相符，應堪採
    信。
　㈡按販賣毒品屬嚴重違法行為，苟遭逮獲，後果嚴重，毒販出
    售毒品時無不小心翼翼，不敢公然為之，且4-甲基甲基卡西
    酮（Mephedrone）並無公定價格，且可任意分裝或增減其份
    量，是其各次買賣之價格，當亦各有差異，或隨供需雙方之
    資力、關係之深淺、需求之數量、貨源之充裕與否、販賣者
    對於資金之需求程度，以及政府查緝之態度，進而為各種不
    同之風險評估，而為機動性之調整，是其價格標準，自非一
    成不變，且販賣者從各種「價差」或「量差」或「純度」謀
    取利潤方式，亦有差異，然其所圖利益之非法販賣行為目的
    ，則屬相同，並無二致。因之販賣利得，除經被告坦承，或
    因帳冊記載致價量至臻明確外，確實難以究其原委。然按一
    般民眾之普遍認知，毒品價格非低、取得不易，且毒品交易
    向為政府查禁森嚴且重罰不寬貸，衡諸常情，倘非有利可圖
    ，殊無必要甘冒持有毒品遭查獲、重罰之極大風險，無端親
    送至交易處所，或於自身住處附近交易毒品，抑或購入大量
    毒品貯藏之理，而平添為警查獲之可能。從而，除確有反證
    足資認定係基於某種非圖利本意之關係外，通常尚難因無法
    查悉其買進、賣出之差價，而諉無營利之意思，或阻卻販賣
    犯行之追訴，致知過坦承者難辭重典，飾詞否認者反得逞僥
    倖，而失情理之平。查同案被告羅志成為智識正常之人，對
    於毒品交易向為檢警機關嚴予取締之犯罪當知悉甚稔，苟無
    利可圖，應無甘冒被查緝法辦重刑之極大風險為之，且證人
    即同案被告羅志成於原審準備程序期日中供稱：伊跟張健銘
    買本案毒品咖啡包後賣掉，如果交易成功，伊本次可以賺4,
    000元等語明確（見原審卷一第181至182頁），足見同案被
    告羅志成販賣如附表編號1所示毒品咖啡包20包予買家，顯
    有意從中獲取4,000元之利潤，是同案被告羅志成主觀上具
    有販賣4-甲基甲基卡西酮以營利之意圖，應堪認定。
　㈢檢察官固認被告2人前開行為，係與同案被告羅志成共同涉犯
    毒品危害防制條例第4條第6項、第3項之販賣第三級毒品未
    遂罪嫌云云。惟查：
　　⒈按犯罪事實應依證據認定之，無證據不得認定犯罪事實。
      不能證明被告犯罪，應諭知無罪之判決，刑事訴訟法第15
      4條第2項、第301條第1項分別定有明文。次按事實之認定
      ，應憑證據，如未能發現相當證據，或證據不足以證明，
      自不能以推測或擬制之方法，以為裁判基礎；認定不利於
      被告之事實，須依積極證據，苟積極證據不足為不利於被
      告事實之認定時，即應為有利於被告之認定，更不必有何
      有利之證據；認定犯罪事實所憑之證據，雖不以直接證據
      為限，間接證據亦包括在內；然而無論直接或間接證據，
      其為訴訟上之證明，須於通常一般之人均不致有所懷疑，
      而得確信其為真實之程度者，始得據為有罪之認定，倘其
      證明尚未達到此一程度，而有合理之懷疑存在，無從使事
      實審法院得有罪確信時，法院即應諭知被告無罪之判決（
      最高法院40年台上字第86號、76年台上字第4986號分別著
      有判例可資參照）。又按刑事訴訟法第161 條規定：檢察
      官就被告犯罪事實，應負舉證責任，並指出證明之方法。
      因此，檢察官對於起訴之犯罪事實，應負提出證據及說服
      之實質舉證責任。倘其所提出之證據，不足為被告有罪之
      積極證明，或其指出證明之方法，無從說服法院以形成被
      告有罪之心證，基於無罪推定之原則，自應為被告無罪判
      決之諭知（最高法院92年度台上字第128號判例參照），
      於無罪推定原則下，被告對於檢察官所指出犯罪嫌疑之事
      實，並無義務證明其無罪，即所謂「不自證己罪原則」，
      而應由檢察官負提出證據及說服之責任，如檢察官無法舉
      證使達有罪判決之確信程度，以消弭法官對於被告是否犯
      罪所生之合理懷疑，自屬不能證明犯罪，即應諭知被告無
      罪。
　　⒉起訴書認被告2人涉犯上開罪嫌，無非係以被告2人於警詢
      及偵查中之供述、同案被告羅志成於警詢及偵查中之證述
      、桃園分局埔子派出所扣押筆錄、桃園市政府警察局桃園
      分埔子派出所搜索扣押筆錄、桃園分局扣押物品目錄表、
      車牌號碼000-0000號自用小客車上行車紀錄器錄影內容譯
      文、被告與員警間抖音軟體對話內容翻拍照片、現場照片
      及臺北榮民總醫院110年3月4日北榮毒鑑字第C0000000號
      毒品成分鑑定書等資為其主要論據。
　　⒊經查：
　　　⑴被告2人明知同案被告羅志成欲於110年2月18日下午某時
        許，前往址設桃園市○○區○○○街000號2樓之奔馳電競館
        桃園中正店後方停車場內，以1萬元之價格，販賣如附
        表編號1所示內含有第三級毒品4-甲基甲基卡西酮成分
        之毒品咖啡包20包予毒品買家，仍於同案被告羅志成央
        請渠等開車載其至上開停車場內進行前開毒品交易時，
        應允之，並由被告陳弘溢於110年2月18日下午2時6分許
        前某時許，駕駛被告羅琬青所有、車牌號碼000-0000號
        之自用小客車搭載被告羅琬青、同案被告羅志成上路，
        3人且於路上討論同案被告羅志成之交易對象若為員警
        要怎麼辦等關於同案被告羅志成本次毒品交易之事宜。
        俟於同日下午2時40分許，被告陳弘溢駕駛上開自用小
        客車抵達上開停車場附近某處後，同案被告羅志成即攜
        帶如附表編號1所示含有第三級毒品4-甲基甲基卡西酮
        成分之毒品咖啡包20包下車，在前開奔馳電競館桃園中
        正店入口處，與喬裝買家之警員王孝慈為毒品交易，並
        交付如附表編號1所示前開含有第三級毒品4-甲基甲基
        卡西酮成分之毒品咖啡包20包予王孝慈，且收取王孝慈
        所交付之價金1萬元等情，業經本院認定如前述，合先
        敘明。
　　  ⑵查被告陳弘溢先於警詢時供稱：伊沒有參與販賣毒品咖
        啡包，都是羅志成一人販賣毒品咖啡包給警察，伊跟羅
        琬青都沒有參與，伊不知道交易之數量及金額，也沒有
        獲利等語（見偵卷第43頁）；復於偵查中供稱：伊跟羅
        琬青要出門，羅志成說要同行，他是要去販賣違法物品
        ，伊等想說順路載他去，伊覺得伊只是載他去，是羅志
        成要去賣等語（見偵卷第242至243頁）。而被告羅琬青
        則先於警詢時供稱：伊沒有買過毒品咖啡包，也沒有販
        賣毒品咖啡包，不清楚本案毒品咖啡包數量、價錢為何
        ，也沒有抽傭，伊與陳弘溢、羅志成沒有分工，伊跟陳
        弘溢是要去桃園市區買東西，順便載羅志成等語（見偵
        卷第53頁）：復於偵查中供稱：伊等原本要去百貨公司
        逛街，當下沒有想太多就順道載羅志成去交易毒品，伊
        沒有販賣毒品等語（見偵卷第236至237頁），則被告2
        人是否確有以自己犯販賣第三級毒品之意思參與犯罪？
        抑或有與同案被告羅志成間有販賣第三級毒品之犯意聯
        絡？顯非無疑。
　　　⑶又證人即同案被告羅志成先於警詢時證稱：被告2人應該
        知道伊是要去交易毒品咖啡包給別人，但是他們沒有阻
        止伊，原因應該是不關他們的事等語（見偵卷第31頁）
        ；復於偵查中先證稱：本案是伊自己要跟警方交易，毒
        品是伊在賣的，被告2人沒有參與其中，伊是請他們帶
        伊到那邊，毒品咖啡包廣告訊息也是伊刊登的等語（見
        偵卷第175頁）；再證稱：伊有在抖音上散布販賣毒品
        的訊息，伊是用微信與對方聯繫販賣毒品事宜，因為伊
        與被告2人原本真的要去台茂或大江買鞋子，只是伊順
        便拿毒品給對方，所以被告2人才在現場等伊等語明確
        （見偵卷第231頁），足見在抖音上刊登毒品咖啡包廣
        告訊息之人為同案被告羅志成，而與員警王孝慈商談商
        定本次毒品交易之時間、地點、金額、數量及實際交付
        毒品與收取價金者，亦始終係是同案被告羅志成一人，
        則被告2人雖有幫忙載送同案被告羅志成至毒品交易地
        點之行為，然尚難認被告2人主觀上確有以自己犯罪之
        意思而參與本案犯罪，或有與同案被告羅志成間有共同
        販賣第三級毒品之犯意聯絡，而具販賣第三級毒品之故
        意，自難以販賣第三級毒品未遂罪之共同正犯相繩。
　　⒋按刑法上之幫助犯，係指以幫助之意思，對於正犯資以助
      力，而未參與實施犯罪之行為者而言（最高法院49年台上
      字第77號判例意旨參照）。而刑法關於正犯、幫助犯之區
      別，係以其主觀之犯意及客觀之犯行為標準，凡以自己犯
      罪之意思而參與犯罪，無論其所參與者是否犯罪構成要件
      之行為，皆為正犯，其以幫助他人犯罪之意思而參與犯罪
      ，其所參與者，苟係犯罪構成要件之行為，亦為正犯。如
      以幫助他人犯罪之意思而參與犯罪，其所參與者又為犯罪
      構成要件以外之行為，則為從犯（最高法院95年度台上字
      第3886號判決意旨參照）。被告2人幫忙載送同案被告羅
      志成至毒品交易地點之行為，僅為同案被告羅志成販賣第
      三級毒品犯行提供助力，且檢察官並未舉證證明，而本院
      亦查無任何積極證據足以證明被告2人確有以自己犯罪之
      意思而參與犯罪，或與他人有共同販賣第三級毒品之犯意
      聯絡，或有直接參與販賣第三級毒品犯罪構成要件行為分
      擔等情事，此部分既仍有合理之可疑，依「罪證有疑，利
      於被告」原則，應採有利於被告2人之認定，即被告2人並
      未以自己犯罪之意思而參與犯罪，亦未與他人有共同販賣
      第三級毒品之犯意聯絡，自難以販賣第三級毒品未遂罪之
      共同正犯相繩，而僅以販賣第三級毒品未遂罪之幫助犯論
      處。是檢察官就此部分所認，容有違誤，尚非可採。
　㈣綜上，本件被告2人犯行事證明確，均洵堪認定，應均予依法
    論科。
二、論罪：
    按4-甲基甲基卡西酮（Mephedrone）係毒品危害防制條例第
    2條第2項第3款所規定之第三級毒品，依法不得販賣。又刑
    法上關於販賣罪，祇要被告本身原有販賣之故意，且已著手
    於販賣行為之實行，即應分別情形論以販賣既遂或未遂。倘
    對造無買受之真意，為協助警察辦案、非法奪取買賣標的物
    或為其他目的而佯稱購買，雖事實上不能真正完成買賣，但
    被告原來既有販賣之故意，且已著手於販賣行為，仍應論以
    販賣罪之未遂犯。再按刑法上之幫助犯，係對於犯罪與正犯
    有共同之認識，而以幫助之意思，對於正犯資以助力，而未
    參與實施犯罪之行為者而言（最高法院75年度台上字第1509
    號、88年度台上字第1270號判決要旨參照）。是以，如未參
    與實施犯罪構成要件之行為，且係出於幫助之意思提供助力
    ，即屬幫助犯，而非共同正犯。查本案被告2人幫忙載送同
    案被告羅志成至毒品交易地點，同案被告羅志成即攜帶如附
    表編號1所示含有第三級毒品4-甲基甲基卡西酮成分之毒品
    咖啡包20包下車，在前開奔馳電競館桃園中正店入口處，與
    喬裝買家之警員王孝慈為毒品交易，並交付如附表編號1所
    示前開含有第三級毒品4-甲基甲基卡西酮成分之毒品咖啡包
    20包予王孝慈，且收取王孝慈所交付之價金1萬元。是被告2
    人所為均係參與販賣第三級毒品未遂罪構成要件以外之行為
    ，且在無證據證明被告2人係以正犯而非以幫助犯之犯意參
    與犯罪之情形下，應認其等所為均係幫助犯而非正犯行為。
    核被告2人所為，係犯刑法第30條第1項前段、毒品危害防制
    條例第4條第6項、第3項之幫助販賣第三級毒品未遂罪。檢
    察官認被告2人所為，均係犯毒品危害防制條例第4條第6項
    、第3項之販賣第三級毒品未遂罪之正犯，容有未洽，業如
    前述。
三、刑之減輕事由：
  ㈠被告2人幫助同案被告羅志成販賣第三級毒品未遂犯行，雖同
    案被告羅志成已著手於上開販賣第三級毒品行為之實施，然
    因員警王孝慈並無購買毒品之真意，致不能真正完成販賣行
    為而未遂，為未遂犯，衡酌其犯罪情節，依刑法第25條第2
    項之規定，按既遂之刑度減輕其刑。
　㈡被告2人以幫助他人犯販賣第三級毒品罪之故意，參與犯罪構
    成要件以外之行為，其犯罪情節及惡性，與實施詐騙之詐欺
    正犯不能等同評價，爰依刑法第30條第2項之規定，按正犯
    之刑減輕之，並應依刑法第70條、第71條第2項規定遞減之
    。
　㈢按犯毒品危害防制條例第4條至第8條之罪，於偵查及審判中
    均自白者，減輕其刑，毒品危害防制條例第17條第2項定有
    明文。依該規定旨在獎勵犯罪人之悛悔，同時使偵查或審判
    機關易於發現真實，以利毒品查緝，俾收防制毒品危害之效
    ；故不論該被告之自白，係出於自動或被動、簡單或詳細、
    一次或多次，並其自白後有無翻異，苟其於偵查及審判中均
    有自白，即應依法減輕其刑。是該條項減刑規定之適用，係
    指偵查及審判中均有自白而言。而所謂自白乃對自己之犯罪
    事實全部或主要部分為肯定供述之意。查被告2人於偵查、
    原審及本院審理中均自白上開幫助販賣第三級毒品未遂犯行
    ，爰依毒品危害防制條例第17條第2項之規定，就被告2人所
    犯幫助販賣第三級毒品未遂罪減輕其刑，並應依刑法第70條
    、第71條第2項規定再遞減之。
四、上訴駁回之理由：
　㈠原審以被告2人犯幫助販賣第三級毒品未遂犯行事證明確，審
    酌被告2人雖知悉同案被告羅志成要販毒，仍不利用親誼阻
    止，反應允同案被告羅志成所請，而搭載同案被告羅志成到
    毒品交易地點，途中且討論本次毒品交易之事，給予便利之
    助力，均屬不該。惟同案被告羅志成於本案幸經喬裝員警查
    獲，被告2人所為因而均未得逞，且被告羅琬青初以是在開
    玩笑等飾詞否認，於偵訊時仍避重就輕，幸經其辯護人點醒
    而於偵查中2次具狀坦承犯行，態度尚可；被告陳弘溢於偵
    查中亦先飾詞矯飾、後則避重就輕，幸於偵查中之110年2月
    20日羈押訊問程序，就本件主要事實為肯定供述並承認是幫
    同案被告羅志成賣毒品，態度亦屬尚可，被告2人復於原審
    均坦認不諱。兼衡被告2人各所自述之犯罪動機、目的、本
    次毒品交易之毒品數量及金額、暨被告2人各自之品行、智
    識程度及生活狀況等一切情狀，各量處有期徒刑1年2月；並
    說明被告2人均未曾因故意犯罪受有期徒刑以上刑之宣告，
    有本院被告前案紀錄表附卷可考，足認均係一時失慮，致罹
    本案刑典，審酌上情，及被告2人於原審審理期間所提出或
    自述關於自己有正當工作紀錄之情形，可認被告2人經此偵
    審程序及刑之宣告，當均已知所警惕，並可期待改過自新，
    況若強命被告2人入監服刑，亦不符刑法特別預防之旨，因
    認上開宣告刑，均以暫不執行為適當。但為使被告2人能確
    實反省，建立正確之價值觀，皆有賦予其一定負擔之必要，
    爰視被告2人所犯之輕重及整體情節，依刑法第74條第1項、
    第2項第5款、第6款、第93條第1項第2款規定，各諭知緩刑2
    年，緩刑期間均付保護管束，並應均於本判決確定後2年內
    向指定之政府機關、政府機構、行政法人、社區或其他符合
    公益目的之機構或團體提供40小時之義務勞務，及接受2小
    時之法治教育課程；另就沒收部分說明：⒈扣案如附表編號1
    所示之物，經鑑定均含第三級毒品成分，為違禁物，故除因
    鑑驗而用罄之部分無從宣告沒收以外，皆應連同無從析離所
    沾染微量毒品之外包裝，依刑法第38條第1項規定，均宣告
    沒收；⒉扣案如附表編號2所示之物，係同案被告羅志成犯本
    案犯罪所用之物，不問屬誰所有，皆應依毒品條例第19條第
    1項規定，宣告沒收；⒊扣案之行車紀錄器記憶卡本身並非供
    犯本案之罪所用之物，更非違禁物，自無沒收宣告之必要；
    其餘扣案物，無證據證明與本案有關，亦均不宣告沒收，經
    核其認事、用法並無違法或不當，量刑、附條件緩刑及沒收
    之宣告亦稱妥適，應予維持。㈡檢察官上訴意旨略以：被告2
    人均知悉同案被告羅志成要前往交易第三級毒品，亦坦承欲
    開車載同案被告羅志成前往交易毒品，且3人均擔心會是警
    察釣魚，所以在車上討論該如何處理，被告羅琬青甚至提議
    用假的毒品騙警察，如果被抓到就說是誤會一場，同案被告
    羅志成甚至稱如果5分鐘沒有出來就叫他們趕快開走等語，
    顯然被告2人均有意協助同案被告羅志成順利完成本件犯行
    ，衡諸前開判決之意旨，被告2人主觀上明知同案被告羅志
    成從事販賣毒品之行為，客觀上為載送同案羅志成攜帶毒品
    前往交易之行為，顯屬上開判決中所述「為他人送貨」之販
    賣毒品罪構成要件之部分行為，則無論其是否基於幫助販賣
    之意思，或有無自他人處獲取報酬，均不能僅評價為販賣毒
    品罪之幫助犯，其等涉入應已達正犯之程度，而非僅單純之
    幫助行為，原判決認事用法尚嫌未洽，請將原判決撤銷，更
    為適當合法之判決云云。惟查，本案被告2人雖有幫忙載送
    同案被告羅志成至毒品交易地點之行為，惟其等並非親自載
    送或交付扣案如附表編號1所示毒品咖啡包20包予買家，其
    等所為僅為同案被告羅志成販賣第三級毒品犯行提供助力，
    並未涉及與購毒者就販賣毒品之重要交易內容為磋商或達成
    合致之程度，亦未參與毒品之實際交付、收取現款等販賣毒
    品罪之重要核心行為，並非同案被告羅志成完成販賣第三級
    毒品毒品交易不可或缺之行為，自難認被告2人已參與販賣
    第三級毒品犯罪構成要件行為之實行；又檢察官並未舉證證
    明，而本院亦查無任何積極證據足以證明被告2人確有以自
    己犯罪之意思而參與犯罪，或與他人有共同販賣第三級毒品
    之犯意聯絡，或有直接參與販賣第三級毒品犯罪構成要件行
    為分擔等情事，已如前述，自難以販賣第三級毒品未遂罪之
    共同正犯相繩。檢察官執此指摘原判決此部分不當，僅係就
    原審依職權為證據取捨及心證形成之事項，重為爭執，難認
    可採，故其上訴為無理由，應予以駁回。㈢另幫助他人犯罪
    ，並非實行正犯，在事實上雖有二人以上共同幫助他人犯罪
    ，應各負幫助犯罪責任，而無適用刑法第28條之餘地（最高
    法院105年度台上字第1985號判決意旨參照），是被告2人上
    開幫忙載送同案被告羅志成至毒品交易地點等事實上而共同
    幫助他人犯罪之行為，按上說明，仍應分別擔負幫助之責任
    。原審為課予被告2人共同幫助之責任，而於判決主文註明
    「共同」，並於理由內敘明並非論以共同正犯，雖有未洽，
    惟前開瑕疵尚不影響原判決結果，原判決應予維持，附此敘
    明。
據上論斷，應依刑事訴訟法第368條，判決如主文。
本案經檢察官劉威宏提起公訴，檢察官洪鈺勛提起上訴，檢察官
陳正芬到庭執行職務。
中　　華　　民　　國　　111 　年　　9 　　月　　7 　　日
                  刑事第二十三庭 審判長法 官  許永煌
                                       法 官  黃美文
                                       法 官  雷淑雯
以上正本證明與原本無異。
如不服本判決應於收受送達後20日內向本院提出上訴書狀，並應
敘述具體理由；其未敘述上訴理由者，應於上訴期間屆滿後20日
內向本院補提理由書（均須按他造當事人之人數附繕本）「切勿
逕送上級法院」。
                                      書記官   林立柏
中　　華　　民　　國　　111 　年　　9 　　月　　15　　日
附錄：本案論罪科刑法條全文
毒品危害防制條例第4條
製造、運輸、販賣第一級毒品者，處死刑或無期徒刑；處無期徒
刑者，得併科新臺幣3千萬元以下罰金。
製造、運輸、販賣第二級毒品者，處無期徒刑或10年以上有期徒
刑，得併科新臺幣1千5百萬元以下罰金。
製造、運輸、販賣第三級毒品者，處7年以上有期徒刑，得併科
新臺幣1千萬元以下罰金。
製造、運輸、販賣第四級毒品者，處5年以上12年以下有期徒刑
，得併科新臺幣5百萬元以下罰金。
製造、運輸、販賣專供製造或施用毒品之器具者，處1年以上7年
以下有期徒刑，得併科新臺幣1百50萬元以下罰金。
前五項之未遂犯罰之。

附表：
編號 物    品    名    稱 備            註 1 深綠色包裝、耳朵閃電花紋卡通熊頭圖案尼奧貝奈特品牌之包裝袋20包，內均含粉紅色粉末  驗前總毛重139.87公克，包裝總重約31.60公克，驗前總淨重約108.27公克，隨機抽取1.23公克鑑定用罄。 2 蘋果牌IPHONE 7 PLUS行動電話1具(內含SIM卡1枚)  （無）